臺灣高雄地方法院民事裁定　　　　　96年度家聲字第79號
聲　請　人　甲○○即楊小揚之遺產管理人
上當事人聲請解任被繼承人楊小揚遺產管理人職務事件，本院裁
定如下：
    主  文
聲請人甲○○為被繼承人楊小揚遺產管理人之職務應予解任。
選任李偉如律師為被繼承人楊小揚（女，民國○○年○○月○○日生，
身分證統一編號：Ｚ000000000號）之遺產管理人。
程序費用新臺幣壹仟元由被繼承人楊小揚之遺產負擔。
    理  由
一、按繼承開始時，繼承人之有無不明者，由親屬會議於1個月
    內選定遺產管理人，並將繼承開始及選定遺產管理人之事由
    ，向法院報明；親屬會議依前條規定為報明後，法院應依公
    示催告程序，定6 個月以上之期限，公告繼承人，命其於期
    限內承認繼承。無親屬會議或親屬會議未於前條所定期限內
    選定遺產管理人者，利害關係人或檢察官，得聲請法院選任
    遺產管理人，並由法院依前項規定為公示催告，民法第1177
    條、第1178條分別定有明文。又按親屬會議選定之遺產管理
    人有下列情形之一者，法院得依利害關係人或檢察官之聲請
    ，徵詢親屬會議會員、利害關係人或檢察官之意見後解任之
    ，命親屬會議於1 個月內另為選定：(一)違背職務上之義務者
    。(二)違背善良管理人之注意義務，致危害遺產或有危害之虞
    者。(三)有其他重大事由者；而法院選任之遺產管理人有第14
    7 條第2 項及第148 條所定各款情形之一者，得依職權或依
    聲請改任之，非訟事件法第148 條、第153 條第2 項亦有明
    文。
二、本件聲請意旨略以：聲請人前經鈞院以92年度財管字第57號
    裁定選定為被繼承人楊小揚之遺產管理人，惟聲請人近來由
    於公司業務擴展，須前往大陸地區工作，無餘暇及心力管理
    被繼承人楊小揚之遺產、稅務等問題，聲請人有重大事由無
    法為楊小揚之遺產管理人，為此爰依非訟事件法第153 條第
    2 項及同法第148 條第3 款之規定，請求鈞院准予解除聲請
    人遺產管理人之職務等語。
三、經查，聲請人甲○○經本院以92年度財管字第57號裁定選任
    為被繼承人楊小揚之遺產管理人，被繼承人楊小揚遺有坐落
    高雄市苓雅區○○○段1077地號土地及其建物（門牌號碼：
    高雄市苓雅區○○○路18號12樓）之遺產等情，業經本院依
    職權調閱92年度財管字第57號卷宗核閱無訛，應可認定。又
    被繼承人於生前積欠債權人合作金庫商業銀行股份有限公司
    （以下簡稱關係人）新台幣（下同）14,333,077元及利息、
    違約金，因未清償，其上開財產業經債權人查封、鑑價，正
    待法院實施拍賣程序之事實，有關係人提出之本院95年11月
    29日95雄院隆民意95執字第80 208號函1 份附卷可稽，是聲
    請人為楊小揚之遺產管理人尚須管理楊小揚後續財產事宜，
    不容置疑。然而聲請人主張因工作緣故，須經常往返甚至常
    駐大陸地區之公司，有重大事由無法擔任楊小揚之遺產管理
    人之事實，並提出在職證明1 份佐證；復經本院調閱聲請人
    之入出境資料，聲請人確自民國95年2 月至今入出境臺灣頻
    繁，此有入出境查詢結果瀏覽表乙份在卷可佐，堪信聲請人
    之主張為真實。本院審酌聲請人因工作緣故經常不在臺灣境
    內，確實有重大事由無法擔任楊小揚之遺產管理人，然為被
    繼承人遺產管理上之必要，避免遺產管理人無法勝任職務，
    致影響利害關係人之權益，自應解任聲請人為遺產管理人之
    職務。從而，聲請人之聲請，依法即無不合，應予准許。
四、又查，被繼承人楊小揚之繼承人均已拋棄繼承，在法律上已
    無義務就被繼承人之遺產再為管理；參以遺產管理人之職務
    ，依民法第1179條之規定，並非無技術性之事務，仍須有一
    定學識、經驗之人始足任之。又拋棄繼承既屬民法賦予繼承
    人之權利，本件繼承人等均已拋棄繼承，其與被繼承人之遺
    產已無關聯，如再選任其為遺產管理人，命其管理被繼承人
    之遺產，顯失拋棄繼承之實益，亦與拋棄繼承之立法意旨有
    違。李偉如律師係高雄律師公會登記之執業律師，本院認具
    律師身分之人，不但具有法律規定之相關專業知識，其行止
    亦受有律師法之規範，是由其擔任被繼承人楊小揚之遺產管
    理人，應稱妥適；復據本院依職權徵詢李偉如律師之意願，
    其亦同意擔任本件遺產管理人，有卷附95年10月31日高雄律
    師公會登錄律師願意擔任遺產管理人名單及本院電話紀錄各
    1 份在卷可佐。從而，本院為利於管理及處理楊小揚後續之
    遺產及債務問題，爰依法選任李偉如律師為楊小揚之遺產管
    理人。
五、依非訟事件法第148條第3款、第153條第2項、第157條，裁
    定如主文。
中　　華　　民　　國　　96　　年　　4 　　月　　30　　日
                  家事法庭　法　官　楊佩蓉
以上正本證明與原本無異。
如對本裁定抗告須於裁定送達後10日內向本院提出抗告狀。
中　　華　　民　　國　　96　　年　　4 　　月　　30　　日
                            書記官  黃勤涵
